【裁判字號】    92,交聲,692
【裁判日期】    920808
【裁判案由】    違反道路交通管理處罰條例聲明異議
【裁判全文】
臺灣臺北地方法院交通事件裁定                    九十二年度交聲字第六九二號
    異  議  人
    即受處分人  甲○○
右列受處分人因違反道路交通管理處罰條例案件，對於台北市交通事件裁決所九十二
年四月十八日所為之處分（原處分：北市裁三字第駕裁二二—ＡＢＹ六七八一七六號
），聲明異議，本院裁定如左：
    主  文
異議駁回。
    理  由
一、按道路交通管理處罰條例所稱之汽車，依該條例第三條第八款規定包括機器腳踏
    車。又按汽車駕駛人，行經有燈光號誌管制之交岔路口闖紅燈者，處新台幣（下
    同）一千八百元以上五千四百元以下罰鍰，並記違規點數三點，道路交通管理處
    罰條例第五十三條、第六十三條第一項第三款分別定有明文。
二、原處分機關認受處分人甲○○，於民國九十二年三月一日零時五分許，騎乘車號
    ＡＺＱ—三九○號重機車沿台北市○○區○○路南往北行駛，行經港墘路、環山
    路設有燈光號誌管制之交岔路口時，闖越紅燈逕予右轉環山路三段往東行駛，適
    為台北市政府警察局內湖分局警備隊隊員丙○○、乙○○發現而遭攔停，並以受
    處分人有違反道路交通管理處罰條例第五十三條規定之違規行為掣單舉發，嗣受
    處分人於應到案日期前向原處分機關提出申訴，經原處分機關函請原舉發單位調
    查結果，仍認受處分人確有前述違規行為，原處分機關乃依道路交通管理處罰條
    例第五十三條（贅引第一項）、第六十三條第一項第三款（漏引第三款）規定，
    於九十二年四月十八日以北市裁三字第駕裁二二－ＡＢＹ六七八一七六號裁決書
    ，裁處受處分人罰鍰一千八百元，並記違規點數三點。
三、訊據受處分人固坦認在上開時、地遭警攔停、掣單舉發等事實，惟矢口否認有何
    違規情節，辯稱：當日伊騎乘機車行經台北市○○區○○路、環山路交岔路口，
    ，該路口號誌為港墘路右轉環山路三段之綠色右轉燈號亮，伊乃遵循號誌指示右
    轉，並未違規闖越紅燈云云，惟查：
  (一)受處分人騎乘上開機車於前述時、地闖紅燈右轉之違規事實，業據證人即當日攔
    停受處分人之警員丙○○、乙○○於本院調查時，均以具結擔保其供述之真實性
    並在負擔偽證罪之心理處罰狀態下供稱：當日彼等二人在環山路距離前開路口約
    二十公尺處值勤，受處分人騎乘機車從港墘路右轉環山路時，環山路之號誌為直
    行箭頭燈號，代表環山路雙向可通行，港墘路則為紅燈禁止通行，從而推知受處
    分人係在港墘路紅燈右轉，故而將受處分人攔停舉發等語（本院九十二年七月十
    日訊問筆錄參照）。又彼等所言前開交岔路口號誌時相變換情形，核與本院向台
    北市交通管制工程處查詢之九十二年六月二十三日北市交工控字第○九二三一八
    三一五○○號覆函所載：「旨揭路口（即台北市○○區○○路、環山路口）現行
    平常日上午七時至上午九時、下午十六時三十分至下午十九時之號誌運作情形為
    ：第一時相為東西向環山路直行對開，第二時相為東往西直行及左轉，第三時相
    為港墘路南往北左、右轉。其餘時段號誌運作情形為：第一時相東西向環山路直
    行對開，第二時相東往西直行及左轉、港墘路南往東紅燈右轉，第三時相為港墘
    路南往北左、右轉」相符。
  (二)按證人丙○○、乙○○係本件原處分機關所認定受處分人有右開違規行為之原證
    人，其等到庭在本院法官面前具結以言詞供述本件訴訟上之待證事實（即受處分
    人有右開違規事實），因其與受處分人毫無怨懟，自無自陷於偽證罪之追訴而構
    詞誣賴受處分人之理，是本院由其等之供述，已得有受處分人確有右開違規行為
    之心證，且於本件卷存證據資料內並無任何積極證據足以證明證人丙○○、乙○
    ○上開供述係屬虛偽，亦無有足以令人顯信其供述為不可採之品性證據或前科證
    據存在，本院自不得僅以證人為本件開單告發受處分人之員警而全盤抹煞其在訴
    訟上所具有之原證人資格。而受處分人對上開證人之供述並無法舉出或請本院調
    查任何對其有利之證據資料（受處分人所提供之照片，僅顯示本件交岔路口之號
    誌為正常運作之第二時相號誌管制情形，尚無從證明證人丙○○、乙○○當日舉
    發時對號誌有誤認之情形），以使本院對證人所供述受處分人違規之事實產生任
    何合理之懷疑，且交通警察掣單舉發違反道路交通管理處罰條例所列之違規事實
    ，本質上為行政處分，係公務員基於職務上之權力，依法就特定之具體事件所為
    之具公法上效果之單方面行政行為，基於公務員為公法上行為具有公信力之原則
    ，該行政行為當可被推定為真正，其據以依法處分之事實認定亦為正確無誤，本
    此公信原則，受處分人既未就執勤員警之舉發有誤提出相關證據以供調查，本院
    經查亦無任何證據足資證明其有捏造事實違法取締之情事，則執勤員警本其維護
    交通秩序、安全職責所為之舉發，自應受到合法、正確之推定。而依前揭證人丙
    ○○、乙○○之證言可知，受處分人自港墘路右轉環山路三段往東行駛時，該路
    口號誌管制時相係處於第一時相，即環山路直行對開（環山路雙向直行綠燈，港
    墘路全紅燈）之狀態，港墘路之車輛不得左、右轉，受處分人辯稱當日伊未闖越
    紅燈右轉云云，難認為真，不足採信。
四、綜上所述，受處分人確有於前揭時、地闖紅燈右轉之違規行為，堪予認定。從而
    原處分機關依道路交通管理處罰條例第五十三條（贅引第一項）、第六十三條第
    一項第三款（漏引第三款）及違反道路交通管理事件統一裁罰基準表之規定，裁
    處受處分人罰鍰一千八百元，並記違規點數三點，核無違誤。本件異議為無理由
    ，應予駁回。
據上論斷，依道路交通案件處理辦法第十九條，裁定如主文。
中      華      民      國      九十二      年     八     月     八     日
                                      臺灣臺北地方法院交通法庭
                                          法  官  陳婷玉
右正本證明與原本無異
如不服本裁定應於送達後五日內向本院提出抗告狀
                                          書記官  陳弘文
中      華      民      國      九十二      年     八     月    十三    日


司法院資訊處製作；財團法人民間司法改革基金會備份。
